【裁判字號】    89,訴,1004
【裁判日期】    891114
【裁判案由】    違反藥事法
【裁判全文】
臺灣臺北地方法院刑事判決                        八十九年度訴字第一００四號
    公  訴  人  臺灣臺北地方法院檢察署檢察官
    被      告  丙○○
    選任辯護人  邱創舜
右列被告因違反藥事法案件，經檢察官提起公訴（八十九年偵字第一一四二六號），
本院判決如左：
    主      文
丙○○法人之代表人，因執行業務製造偽藥，處有期徒刑壹年。
    事      實
一、緣設址台北市○○區○○路四五八巷四三之一號一樓之宏強貿易股份有限公司（
    下稱宏強公司），經營西藥買賣，於民國八十二年八月九日，以新台幣（下同）
    四十七萬二千五百元價格，向盛有股份有限公司（下稱盛有公司）購入一萬五千
    支「引度免凝膠」藥品，該藥品之有效期限至八十五年七月廿七日。
二、宏強公司之實際負責人為丙○○（該公司名義負責人自八十年四月廿七日起，至
    八十七年三月五日止為魏裕興、自八十七年三月六日起，至八十九年三月十九日
    止為丁○○，八十九年三月二十日丙○○才登記為負責人），明知不得塗改或更
    換藥品有效期間之標示，因宏強公司向盛有公司購入之上開引度免凝膠藥品發生
    滯銷，為使該藥品在失效後，仍能在市面上流通，竟於該藥品到期前半年即八十
    五年一月間，擅自塗改藥品之有效期間至八十九年十一月三十日，並將此已更改
    有效期間之藥品，販賣予各藥局；嗣於八十八年十一月十一日，經台北市萬華區
    衛生所，在其轄區之健華藥局，抽驗上開藥品，經送驗結果，判定不合格而悉上
    情。
三、案經臺灣臺北地方法院檢察署檢察官自動檢舉偵查起訴。
    理      由
一、訊據被告丙○○坦承係宏強公司實際負責人，宏強公司於八十二年八月九日曾以
    四十七萬二千五百元價格，向盛有公司購入一萬五千支「引度免凝膠」藥品，惟
    矢口否認右揭違反藥事法之犯行，辯稱：係盛有公司分二次向伊負責之宏強公司
    調貨四千支及四百支，該公司再分別於八十四年及八十六年間以新貨返還；盛有
    公司於八十六年間以新貨返還之藥品有效期間至八十九年；本件被抽查之藥品，
    或係工讀生誤裝之疏忽，實屬無心之過云云，然本院查：
    （一）右揭事實，業據被告丙○○於八十九年三月廿三日，台北市政府衛生局中
          山區衛生所職員黃惠纓訪談中陳述甚詳（詳偵查卷第十頁）；復有統一發
          票影本附卷可稽；而扣案之藥品經送驗結果，判定不合格，亦有行政院衛
          生署藥物食品檢驗局檢驗成績書在卷可參。
    （二）次查盛有公司之負責人甲○○於衛生局中陳稱：扣案藥品之有效期間至一
          九九六年七月二十七日，早已失效，係宏強公司自行更改扣案藥品之失效
          日期，與伊負責之公司無關等語。
    （三）再查本件藥品之許可證字號為衛署藥輸字第０一八五三七號、批號為三五
          ００一三號，而該藥品係在八十二年七月二十七日經核准進口，此有衛生
          局所提之進口報單影本附卷足憑；而證人乙○○即盛有公司之業務經理於
          檢察官偵訊時亦證稱：每批藥品進口，其藥品之批號均不相同，原裝藥本
          身即已載明製造日期，一般藥品之有效日期均為二至三年，扣案藥品既係
          八十二年進口，有效期間至多僅至八十五年，斷不可能至八十九年（即西
          元二０００年），又本件藥品之有效期間係被告公司打在外盒包裝等語；
          衡情，本件被告經營西藥代理業務，對此藥品常識，不能諉為不知。
    （四）證人即衛生局稽查人員翁順吉、黃惠纓及陳曼玲等人於檢察官偵查中證稱
          ：本件藥品之批號為三五００一三號，八十二年七月二十七日進口，扣案
          藥品經送驗結果，被判定不合格，而被告於訪談中亦坦承塗改等語。
    （五）依藥界常規，已回收之失效藥品，欲銷毀時，均呈報衛生署，會同衛生署
          予以銷毀，斷無可能與欲販出之藥品置放一起之理；故被告於檢察官偵訊
          時辯稱係回收藥，而工讀生裝錯，與經驗法則有違，顯不可採。
    （六）查盛有公司賣予宏強公司「引度免凝膠」藥品有效期間至八十五年七月廿
          七日；證人即盛有公司總經理徐世津於本院調查時雖曾證稱：在賣予宏強
          公司「引度免凝膠」藥品有效期間，伊公司有向宏強公司調過二次貨，所
          調之貨半個月內返還；盛有公司向宏強公司所調之貨既係在賣予宏強公司
          「引度免凝膠」藥品之有效期間即八十五年七月廿七日內所為；而盛有公
          司半個月內即返還數量相同之藥品，依該種類藥品有效期間不超過三年；
          盛有公司所返還予宏強公司之藥品，有效期間至多不超過八十八年八月中
          旬。
    綜上，被告丙○○所辯：係盛有公司分二次向伊負責之宏強公司調貨，該公司再
    分別以新貨返還，要屬卸飾之詞，委不足採。事證明確，被告上開犯行，堪以認
    定。
二、被告丙○○係宏強公司實際之負責人，明知不得塗改或更換藥品有效期間之標示
    ，因宏強公司向盛有公司購入之引度免凝膠藥品發生滯銷，為使該藥品在失效後
    ，仍能在市面上流通，竟於該藥品到期前半年即八十五年一月間，擅自塗改藥品
    之有效期間至八十九年十一月三十日，違反藥事法第二十條塗改有效期間標示之
    規定，並將此已更改有效期間之藥品，轉販賣予各藥局；核渠所為係犯藥事法第
    八十二條第一項之製造偽藥罪及同法第八十三條第一項之明知為偽藥而販賣罪；
    被告丙○○所犯上開二罪間，有方法結果之牽連關係，應從較重之製造偽藥罪處
    斷。爰審酌被告從事藥品買賣，為圖私利，竟置大眾之身體健康於不顧之犯罪動
    機、目的、方法、手段、所生之危害暨被告犯後於台北市政府衛生局中山區衛生
    所職員訪談中坦承不諱，於檢察官偵訊中及本院審理時始翻異前詞否認犯行等一
    切情狀，衡處如主文所示之刑。至扣案之「引度免凝膠」藥品一支，係被告賣予
    健華藥局，非被告所有之物，無庸為沒收之宣告，併此敘明。
據上論斷，應依刑事訴訟法第二百九十九條第一項前段，藥事法第八十二條第一項、
第八十三條第一項、刑法第十一條前段、第五十五條，判決如主文。
本案經檢察官孫冀薇到庭執行職務
中      華      民      國      八十九      年    十一    月  十四      日
                                      臺灣台北地方法院刑事第六庭
                                          法  官    梁耀鑌
右正本證明與原本無異。
如不服本判決，應於判決送達後十日內向本院提出上訴狀 (應附繕本) ，上訴於
臺灣高等法院。
                                          書記官    梁淑時
中      華      民      國      八十九      年    十一    月  十六      日
附錄本案論罪科刑法條全文：
藥事法第八十二條
製造或輸入偽藥或禁藥者，處七年以下有期徒刑，得併科新台幣十五萬元以下罰金。
犯前項之罪，因而致人於死者，處無期徒刑或七年以上有期徒刑，致重傷者，處三年
以下有期徒刑。
第一項之未遂犯罰之
藥事法第八十三條第一項
明知為偽藥或禁藥，而販賣、供應、調劑、運送、寄藏、牙保、轉讓或意圖販賣而陳
列者，處五年以下有期徒刑，得併科新台幣十萬元以下罰金。


司法院資訊處製作；財團法人民間司法改革基金會備份。
